【裁判字號】    99,易,1578
【裁判日期】    990708
【裁判案由】    毒品危害防制條例
【裁判全文】
臺灣板橋地方法院刑事判決              99年度易字第1578號
公  訴  人  臺灣板橋地方法院檢察署檢察官
被      告  甲○○
上列被告因違反毒品危害防制條例案件，經檢察官提起公訴（99
年度毒偵字第3271號），被告於本院準備程序進行中，就被訴犯
罪事實為有罪之陳述，本院告知簡式審判程序之旨，並聽取其與
公訴人之意見後，經本院裁定進行簡式審判程序審理後，判決如
下：
    主  文
甲○○施用第二級毒品，累犯，處有期徒刑肆月，如易科罰金，
以新臺幣壹仟元折算壹日。扣案之吸管壹支，沒收。
    事  實
一、甲○○有下列之前科紀錄：
(一)、前於民國89年間因施用毒品案件，經依本院88年度少調字24
    77號刑事裁定送勒戒處所所觀察、勒戒後，認無繼續施用之
    傾向而於89年1 月10日執行完畢釋放出所，並經本院以88年
    度少調字2477號刑事裁定不付審理。
(二)、於92年間因施用毒品案件，經本院以92年度毒聲字第2934號
    刑事裁定送觀察、勒戒後，認無繼續施用毒品之傾向而於92
    年10月14日執行完畢釋放出所，並由臺灣板橋地方法院檢察
    署（下稱板橋地檢署）檢察官以92年度毒偵字第3056號為不
    起訴處分確定。
(三)、於90年間因強盜案件，經本院以90年度訴字第1561號刑事判
    決判處有期徒刑1 年8 月，緩刑4 年確定，嗣於緩刑期間內
    因施用毒品案件，經本院以93年度撤緩更字第1 號刑事裁定
    撤銷緩刑宣告。又於94年間分別因公共危險等案件，經本院
    以94年度交易字第52號刑事判決分別判處有期徒刑3 月及4
    月，且得易科罰金，上訴後，經臺灣高等法院以94年度交上
    易字第188 號刑事判決駁回上訴確定，及因竊盜罪案件，經
    本院以94年度簡字第223 號刑事判決處拘役30日，且得易科
    罰金確定；又於95年間因妨害自由案件，經本院以95年度簡
    字第2205號刑事判決處拘役50日，且得易科罰金確定。嗣入
    監接續執行上開罪刑，並於96年2 月14日因徒刑易科執畢出
    監。
(四)、另於96年間分別因施用毒品案件，經本院以96年度簡字第68
    10號刑事判決判處有期徒刑4 月，且得易科罰金確定，及因
    持有毒品案件，經本院以96年度簡字第6018 號 刑事判決判
    處有期徒刑3 月，且得易科罰金確定，嗣上開二罪刑，經本
    院以96年度聲字第3888號刑事裁定定應執行有期徒刑6 月，
    且得易科罰金確定，且於97年6 月12日因徒刑執行完畢出監
    。
(五)、於99年間因施用毒品案件，經本院分別以99年度簡字第2105
    號刑事簡易判決處有期徒刑4 月、4 月，並定應執行有期徒
    刑6 月，且得易科罰金確定，及以99年度簡字第1742號簡易
    判決處有期徒刑6 月，且得易科罰金確定（現在監接續執行
    上開罪刑），及以99年度簡字第5443號簡易判決處有期徒刑
    4 月，且得易科罰金（尚未確定）。
二、詎其仍不知悔改，竟於前開觀察、勒戒執行完畢釋放出所後
    5 年以內已再犯施用毒品罪依法被追訴處罰，猶基於施用第
    二級毒品甲基安非他命（下簡稱甲基安非他命）之犯意，於
    99年4 月5 日晚間7 時許，在臺北縣三重市○○路○ 段7 巷
    20號1 樓，將甲基安非他命放在玻璃球吸食器內以燒煙之方
    式，施用甲基安非他命1 次；嗣於同年月8 日下午5 時許，
    經其同意員警搜索後為警在上址查獲，並扣得其所有且供己
    施用甲基安非他命用之吸管1 支，且經警採集其尿液送驗結
    果呈安非他命、甲基安非他命之陽性反應，始查悉上情。
三、案經臺北縣政府警察局三重分局移送臺灣板橋地方法院檢察
    署檢察官偵查起訴。
    理  由
壹、程序方面：本件被告甲○○所犯係死刑、無期徒刑、最輕本
    刑3 年以上有期徒刑以外之罪，其於準備程序就前揭被訴事
    實為有罪之陳述，經法官告知簡式審判程序之旨，並聽取其
    與公訴人之意見後，本院認無不得或不宜改依簡式審判程序
    進行之處，爰依刑事訴訟法第273 條之1 第1 項、第284 條
    之1 之規定，由本院裁定本件行簡式審判程序，合先敘明。
貳、實體方面：
一、上開事實，業據被告迭於警詢、偵訊及本院訊問時自白不諱
    ，且被告於前開時間採集之尿液經送驗，結果呈安非他命、
    甲基安非他命之陽性反應乙節，此有臺北縣政府警察局三重
    分局偵辦毒品案件被移送者姓名、代碼對照表各乙份及台灣
    檢驗科技股份有限公司出具報告日期2010/4/22 報告編號UL
    /2010/40243 之濫用藥物檢驗報告（詳見偵查卷第16、43頁
    ）在卷可稽。又按甲基安非他命經口服投與後，約70% 於24
    小時內自尿中排出，約90% 於96小時內自尿中排出，由於目
    前國內尿液中甲基安非他命之檢驗僅為鑑定其是否呈陽性反
    應，尚未定其含量，且甲基安非他命成分之檢出與其投與方
    式、投與量、個人體質、採尿時間與檢測儀器之精密度等諸
    多因素有關，因此僅憑尿液中呈甲基安非他命陽性反應，並
    無法確實推算吸食時間距採集時間之長短，惟依上述資料推
    斷，最長可能不會超過4 日即96小時，此經行政院衛生署藥
    物食品檢驗局於81年2 月8 日以（81）藥檢壹字第001156號
    函釋明在案，是被告經警採集其尿液送驗結果既呈安非他命
    、甲基安非他命之陽性反應，則被告於前開時間為警採尿時
    往前回溯96小時內某時許（惟應扣除為警查獲後至採尿時止
    其人身自由受拘束期間）確有施用甲基安非他命之犯行屬實
    。故被告前開自白核與事實相符，應堪予採信。是本案事證
    已臻明確，被告犯行洵堪認定，應予依法論科。
二、論罪科刑部分：
(一)、按施用毒品經觀察、勒戒或強制戒治執行完畢釋放後，5 年
    後再施用毒品，應適用毒品危害防制條例第20條第1 、2 項
    之規定，同條例第20條第3 項定有明文。又按於92年7 月9
    日新修正之毒品危害防制條例刪除二犯及三犯之規定，一改
    修法前繁雜之處遇程序，僅將施用毒品者簡化區分為初犯、
    再犯，並認施用毒品者係屬病患性犯人，以觀察、勒戒戒除
    其身癮，並以強制戒治去除其心癮。經觀察、勒戒或強制戒
    治執行完畢釋放後，若係5 年後再犯該條例第10條施用毒品
    罪者，與同條例第20條第1 項、第2 項關於「初犯」之處理
    方式相同，檢察官應先聲請法院裁定令被告入勒戒處所觀察
    、勒戒，並視有無繼續施用毒品傾向，決定應予釋放、為不
    起訴之處分，或應聲請法院裁定令入勒戒處所強制戒治；若
    係5 年內「再犯」同條例第10條施用毒品罪者，依同條例第
    23條第2 項規定，檢察官則應依法追訴。觀諸該條例第20條
    第3 項之修正理由：「觀察、勒戒或強制戒治5 年後再犯者
    ，顯見前所實施之觀察、勒戒或強制戒治已足以遮斷其施用
    毒品之癮，為期自新及協助其戒除毒癮，對此5 年後再犯者
    ，爰明定仍適用初犯之規定，先經觀察、勒戒、強制戒治之
    程序。」及同條例第23條第2 項之修正理由：「為配合簡化
    施用毒品犯之刑事處遇程序，並鑑於經觀察、勒戒或強制戒
    治執行完畢釋放後5 年內再犯者，其再犯率甚高，原據以實
    施之觀察、勒戒及強制戒治既已無法收其實效，自應施以刑
    事處遇。」顯然如施用毒品者係前經觀察、勒戒或強制戒治
    等治療程序執行完畢5 年後，始再施用毒品之「初犯」，因
    前所執行之觀察、勒戒或強制戒治已足收戒除毒癮之效，自
    應重新執行觀察、勒戒或強制戒治等治療程序，並於治療程
    序執行完畢後，由檢察官為不起訴處分，毋庸對之追訴處罰
    ；反之，在「再犯」之情形，因其先前所為治療程序顯未能
    收戒斷毒癮之效，且考量施用毒品者之再犯率偏高，乃簡化
    其刑事處遇程序，而逕予追訴處罰，不再施以治療程序。參
    酌上開立法理由，修正毒品危害防制條例就施用毒品者，祇
    於「初犯及5 年後再犯」二種情形，有其追訴條件之限制，
    即須於初犯經觀察、勒戒或強制戒治釋放後，5 年內均無施
    用毒品之行為，始能認其前所實施之觀察、勒戒或強制戒治
    已足遮斷毒癮，而得於5 年後再犯時，再予適用初犯之規定
    ，重行觀察、勒戒等程序。倘5 年內已經再犯，被依法追訴
    處罰，縱其第三次（或第三次以上）施用毒品之時間在初犯
    釋放5 年以後，即與「5 年後再犯」之情形有別，且因已於
    「5 年內再犯」，顯見其再犯率甚高，原實施觀察、勒戒或
    強制戒治，已無法收其實效，而無5 年戒斷期之存在，自無
    再經觀察、勒戒或強制戒治之必要，應由檢察官逕行起訴，
    始符新法修正之本旨，最高法院95年度臺上字第1071號、95
    年度臺非字第59號判決意旨可資參照。經查，被告有事實欄
    一(一)、(二)、(四)、(五)所示之施用毒品科刑紀錄在案，此有臺灣
    高等法院被告前案紀錄表及上開不起訴處分書、判決書各乙
    份在卷可稽，是被告於前開觀察、勒戒執行完畢釋放出所後
    5 年以內已再犯施用毒品罪被依法追訴處罰如上所述，則揆
    諸前揭判決意旨，本件檢察官起訴被告施用第二級毒品，符
    合上開規定，合先敘明。
(二)、又按甲基安非他命依毒品危害防制條例第2 條第2 項第2 款
    之規定，係屬第二級毒品，故核被告所為，係犯毒品危害防
    制條例第10條第2 項之施用第二級毒品罪。又被告持有甲基
    安非他命係供己施用，則其持有之低度行為，為施用毒品之
    高度行為所吸收，不另論罪。經查，被告有事實欄一(三)至(四)
    所示之科刑紀錄在案，此有上開紀錄表可證，是其於受有期
    徒刑執行完畢後5 年內故意再犯有期徒刑以上之本罪，為累
    犯，應依刑法第47條第1 項之規定，加重其刑。
(四)、爰審酌被告前有多次施用毒品之犯行，仍不知悔悟，故態復
    萌，再次施用毒品，無視於毒品對於自身健康之戕害及國家
    對於杜絕毒品犯罪之禁令，惟審酌被告犯後坦承犯行，態度
    尚佳，及施用毒品者均具有相當程度之生理成癮性及心理依
    賴性，戒除不易，且犯罪心態與一般刑事犯罪之本質不同，
    非難性較低等一切情狀，量處如主文所示之刑，併予諭知易
    科罰金之折算標準，以資懲儆。
(五)、至扣案之吸管1 支，係被告所有並供其施用毒品之用乙節，
    業據被告供述明確（詳見本院卷第33頁），爰依刑法第38條
    第1 項第2 款之規定，均併予宣告沒收。
據上論斷，應依刑事訴訟法第273 條之1 第1 項、第299 條第1
項前段，毒品危害防制條例第10條第2 項，刑法第11條前段、第
47條第1 項、第41條第1 項前段、第38條第1 項第2 款，判決如
主文。
本案經檢察官黃致中到庭執行職務。
中    華    民    國    99    年    7     月    8     日
                  刑事第十四庭法  官  饒金鳳
以上正本證明與原本無異。
如不服本判決，應於判決送達後10日內，向本院提出上訴書狀，
且上訴書狀應敘述具體理由，而上訴書狀未敘述上訴理由者，應
於上訴期間（即自收受判決書之翌日起算10日）屆滿後20日內補
提理由書。
                              書記官  許雅琪
中    華    民    國    99    年    7     月    8     日
附錄本案論罪科刑之法律條文：
毒品危害防制條例第10條：
施用第一級毒品者，處6 月以上5 年以下有期徒刑。
施用第二級毒品者，處3 年以下有期徒刑。

司法院資訊處製作；財團法人民間司法改革基金會備份。
